【裁判字號】    90,上訴,4168
【裁判日期】    900928
【裁判案由】    懲治走私條例
【裁判全文】
臺灣高等法院刑事判決                            九十年度上訴字第四一六八號
    上  訴  人
    即  被  告  辛○○
                戊○○
                丁○○
                丙○○
                庚○○
                癸○○
    共      同
    選任辯護人  余枝雄律師
右上訴人因懲治走私條例案件，不服臺灣基隆地方法院八十八年度訴字第六二一號，
中華民國九十年九月二十八日第一審判決（起訴案號：臺灣基隆地方法院檢察署八十
八年度偵字第五三九五號，併辦案號：臺灣基隆地方法院檢察署八十八年度偵字第六
三七號）提起上訴，本院判決如左：
    主  文
原判決撤銷。
辛○○、庚○○共同私運管制物品進口逾公告數額，辛○○處有期徒刑壹年，庚○○
處有期徒刑拾月。庚○○緩刑肆年。扣案如附表壹編號一至編號八所示大陸產製漁獲
放行擔保金新台幣參佰參拾陸萬陸仟零參拾元沒收。
丁○○、戊○○、丙○○、癸○○共同連續私運管制物品進口逾公告數額，各處有期
徒刑壹年。扣案如附表壹編號一至編號八所示大陸產製漁獲放行擔保金新台幣參佰參
拾陸萬陸仟零參拾元；如附表貳編號十三所示大陸產製漁獲及如附表貳編號一至編號
十二所示大陸產製漁獲放行擔保金新台幣壹佰捌拾貳萬捌仟貳佰壹拾玖元，均沒收。
    事  實
一、辛○○為台北縣萬里鄉籍「裕益發號」漁船船長，丁○○為該漁船之輪機長，戊○○、丙○○、庚○○及癸○○則為該漁船上之船員，渠等基於私運逾公告數額
    管制物品進口之共同犯意聯絡，於民國八十八年七月九日上午八時四十五分許，
    駕駛「裕益發號」漁船自台北縣萬里鄉瑪鋉漁港派出所報關出海，申請作業漁場
    範圍為新竹，竟於同年八月二十六日，未經許可，擅自自公海私運起岸價格顯逾
    新台幣（下同）十萬元如附表壹所示之大陸生產透抽一千三百五十四箱（共計一
    萬五千五百七十一公斤）、花枝頭八十四箱（共計九百六十六公斤）、花枝身五
    百三十七箱（共計五千九百零七公斤）、魚排六箱（共計七十二公斤）、鶯歌魚
    八箱（共計一百十二公斤）、老鼠斑六箱（共計一百零八公斤）、紅石斑五十三
    箱（共計六百三十六公斤）、海菜十七箱（共計二百五十五公斤）及仔魚三千
    零九十一箱（共計四萬二千六百八十公斤）等管制進口物品進入台灣地區，於同
    年八月二十六日上午三時三十分，在台北縣野柳外海二．七浬處，經內政部警政
    署水上警察局第二警察隊當場查獲，並扣得上揭私運之大陸漁產品。嗣後關於如
    附表壹編號九所示之仔魚四萬二千六百八十公斤，業經點交基隆區漁會銷燬不
    存在，其餘如附表壹編號一至八所示部分，由辛○○申請准供擔保暫予發還放行
    ，經財政部基隆關稅局准依海關緝私條例第二十一條規定，提供相當於該漁貨變
    賣價格之保證金三百三十六萬六千零三十元後撤銷扣押予以放行，辛○○並繳納
    擔保金並切結後領回並已銷售完畢。
二、癸○○、丙○○、戊○○、丁○○復承前之概括犯意，與擔任前揭「裕益發號」
    漁船船長之己○○及擔任船員之張木順（二人均由本院另案判決在案），共同基
    於私運管制物品進入臺灣地區之犯意聯絡，於八十八年十月十一日十一時許自台
    北縣萬里鄉瑪鋉漁港報關出海，於八十八年十月二十九日上午十時三十分許，未
    經許可，擅自自公海私運完稅價格共計二百四十七萬零六百九十三元之如附表貳
    所示大陸地區生產透抽二八六四四公斤、花枝頭一四三八公斤、鶯歌魚一０五公
    斤、魚腸九公斤、雜魚十五公斤、紅魚七十公斤、花枝嘴十二公斤、軟絲七００
    公斤、飛刀魚八十公斤、鹽漬小管三三八０公斤、馬頭魚七六０公斤、鯊魚肉一
    一九公斤、四破魚、仔魚、硬尾魚、堯魚乾共九０七四０公斤等管制進口物品
    進入台灣地區，嗣於上揭時間於臺北縣金山外海三海浬處，經警查獲，並扣得上
    揭漁獲。嗣己○○申請准供擔保暫予發還放行，經財政部基隆關稅局於八十九年
    一月十七日就附表貳編號一至編號十二所示大陸產製漁獲部分，准依海關緝私條
    例第二十一條規定，提供相當於該漁獲變賣價格之保證金一百八十二萬八千二百
    一十九元後撤銷扣押予以放行，己○○於同年一月二十九日繳納擔保金並切結後
    領回出售，另如附表貳編號十三所示大陸產製漁獲繼續扣押。
三、案經內政部警政署水上警察局第二警察隊、第一警察隊（嗣分別改制為行政院海
    岸巡防署海洋巡防總局第二海巡隊及第一海巡隊）移送台灣基隆地方法院檢察署
    檢察官偵查起訴及移送併辦。
    理  由
一、訊據被告辛○○、戊○○、丁○○、庚○○、丙○○、癸○○均矢口否認右揭事
    實欄第一項所載犯行，並均辯稱：前揭漁獲係渠等自行捕獲，並由船員共同打包
    云云。
二、經查：
（一）就被告等此次出海攜帶之漁具種類數量一節，被告辛○○於警訊中先稱使用流
      網一百領，每領約六十公尺，棒授網三件，分大、小網目，大網目約０．七公
      分，小網目約０．三公分，旋又改稱該次出海攜漁具為流網一五０領、棒授網
      三件及延繩釣備品數組。流網為捕獲鮭魚、鱈魚及較大型之花枝，棒授網為捕
      獲魚及較小型之花枝。延繩釣均被不明船隻掛掉；被告戊○○於警訊中供稱
      魚使用漁燈及魚網捕獲，其餘使用流刺網捕獲，使用流刺網七十件，魚
      網二件；被告丁○○於警訊中供稱使用流網、棒授網；被告丙○○於警訊中供
      稱船上有魚網三件、流網一百件；被告庚○○於警訊中供稱船上共有流刺網
      五十領，用以捕捉魚、比目魚、鮭魚及花枝；被告癸○○於警訊中則供稱渠
      等該次出海攜帶流刺網及四件魚網。再就作業時間、海域及漁貨被告辛○○
      於警訊中稱伊出港後扣除航程，實際作業天數二十八日。七月十五日至十八日
      作業海域為北緯四三度二八分、東經一三七度三０分之俄羅斯與日本間海域，
      七月十九日至七月二十日作業海域為北緯四二度一四分、東經一三七度十六分
      ，即前揭海域北方約六十浬處，七月二十一日至二十二日於北緯四二度一四分
      、東經一三七度一六分即前二日作業海域南方約一二０浬，七月二十三日至八
      月一日因颱風未作業，八月二日至九日於北緯二四度五０分、東經一二０度三
      ０分作業，八月十日至十二日於北緯二四度四０分、東經一二０度一０分作業
      ，八月十三日至二十一日於北緯二三度五五分、東經一一九度海域作業，八月
      二日至二十一日作業之海域為台灣海峽澎湖與嘉義間海域。被告戊○○於警訊
      時則供稱共作業四十八天，捕獲魚大量、黑皮魚、花枝、扁魚，產地在日本
      附近海域。所捕獲之漁貨立刻處理包裝，渠等係自行處理船上漁獲；於原審訊
      問時則供稱本次出海捕獲魚、花枝、鮭魚、石斑魚（原審八十八年十二月六
      日訊問筆錄）。被告丁○○於警訊時稱約作業三十天，漁獲有魚、花枝、鱈
      魚、鮭魚四種。報關出港後駛往日本北海道海域作業。伊一直在機艙內，未幫
      忙捕魚，亦未從事其他工作。出港後往北行駛七天左右，在公海作業捕得鱈魚
      及鮭魚。被告丙○○於警訊時稱作業四十天，漁獲產地伊不知。並未僱用大陸
      漁工，所有漁獲均是伊六人以手拉或以拖網機捕獲。伊出港後七天開始作業，
      約四五天後開始捕魚，八月二日起在北緯二四度五十分、東經一二０度三十
      分捕撈魚時並未捕獲其他魚種，鱈魚、花枝與鮭魚係伊在北緯四三度二八分
      、東經一三七度三十分所捕獲，當時除此三魚種外，亦未捕獲其他魚類。出港
      時攜帶六千五百個紙箱，漁獲之加工包裝係船長、輪機長及所有船員以剪刀及
      菜刀共同完成；於原審訊問時又供稱本次出海僅捕獲魚、鮭魚、花枝、鱈魚
      四種漁貨（原審八十八年十二月六日訊問筆錄）。被告庚○○於警訊時供稱船
      上四冷凍艙中，前二艙裝載魚、第三艙裝花枝、比目魚與鮭魚，第四艙則裝
      載比目魚與魚。觀諸被告六人上揭供述，就出海攜帶漁具、作業時間及地點
      各情，所述均有不一，且扣案漁獲連同鮭魚、鱈魚，多達十種，若係被告六人
      合力捕獲、加工、包裝，渠等豈有誤認漁貨僅有三、四種之可能？足見被告辯
      稱扣案漁獲均由渠等自行捕獲打包云云，係勾串編造之詞，不足採信。
（二）被告等人所駕駛之裕益發號漁船經警查獲透抽一千三百五十四箱（共計一萬五
      千五百七十一公斤）、花枝頭八十四箱（共計九百六十六公斤）、花枝身五百
      三十七箱（共計五千九百零七公斤）、魚排六箱（共計七十二公斤）、鶯歌魚
      八箱（共計一百十二公斤）、老鼠斑六箱（共計一百零八公斤）、紅石斑五十
      三箱（共計六百三十六公斤）、海菜十七箱（共計二百五十五公斤）及仔魚
      三千零九十一箱（共計四萬二千六百八十公斤），其數量至為龐大，又扣案花
      枝係以花枝頭、花枝身分別包裝之方式處理，花枝身之外膜並已清除，某大型
      魚類尚且處理成魚排，且所有漁貨均先以塑膠包封後，再以紙箱打包，外層又
      覆以塑膠袋，其包裝極為精緻各情，有查獲當日所拍攝之照片在卷可憑（偵查
      卷第四十八頁至第五十一頁）。衡情被告等出海作業捕魚，船上人力、場地及
      作業時間均屬有限，自必儘可能捕撈漁獲，縱為響應農委會漁業署提倡之分級
      包裝制度，惟受前揭條件限制，亦僅能將漁獲大致為粗略處理，至於漁獲之精
      密包裝，大可返航後於陸上進行，被告等竟在漁船上進行漁獲之清理、分類、
      切片、包封等精緻加工，實與常理相違。再本件經水上警察局第二警察隊向農
      委會漁業署漁政組諮詢結果，該組認本件作業漁場並非在河口域附近，無法捕
      如此大量之仔魚（近十五公噸），另花枝為底棲性頭足類，需使用拖網捕撈
      ，不可能用浮表層之捕小卷網捕獲。更何況漁獲量如此大（約十二．七公噸）
      。且往返此二作業漁場，約需時二十五日，實際從事作業天數至多十一、二天
      ，無法有如此龐大之漁獲量（約五六．五噸）。本案四種漁獲中，花枝與鱈魚
      以船上之流網、小卷網及魚網設備根本無法捕獲等情，亦有該組電話傳真一
      紙在卷可稽。又證人即水產試驗所副研究員乙○○亦到庭證稱：「（提示卷附
      照片及被告捕獲之漁獲種類、數量之附表，被告陳述這些魚種是在東沙群島捕
      獲，東沙群島有無這些魚類？）東沙應該沒有這些魚類... 」、「（依被告所
      述作業於日本海漁場有無可能於十日內到達？）... 如以正常的速度是無法到
      日本海漁場。（以被告作業的天數有可能捕獲這麼多的漁貨？）依作業日數來
      看量是多了一點。要看作業天數，網片多大。在日本海域有漁獲量的限制。流
      刺網作業一天最多約有二網次，一般一天是一網次。一頂網如作流刺網不可能
      再做底刺網，就是不能同時作流刺網及底刺網。」、「花枝是貼在海底活動，
      所以通常是用一支釣（有一勾或二勾的釣具，上有假餌）或籠具、拖網。能捕
      到的數量應不會太多。」、「（一千箱的花枝以這樣補法有無可能？）短時間
      內應該不可能，且又有捕撈到那麼多魚種」等語（原審九十年四月二十七日訊
問筆錄），益徵被告等所辯出海作業之漁獲量、加工及打包方式，均與一般漁
      船作業經驗及習慣不同，渠等所稱扣案漁獲均為伊等自行捕獲、加工、包裝云
      云，與事實不符。
（三）又扣案之漁獲經採樣送請關稅總局進口貨品原產地認定委員會鑑定結果，認為
      樣品漁獲種類繁多，且棲息水域環境及漁、漁法均不同，難於在同一漁船上有
      如此龐大漁貨量，漁船無法同時捕撈、加工、速凍、整理，樣品應係大陸物品
      ，有該委員會八十八年第二次、第五次會議審議表附卷可稽。再本件經查獲漁
      獲之完稅價格總計為三百零二萬一千九百三十一元，有財政部關稅總局九十年
      九月十二日基普緝字第九０一０五七七三號函在卷可按，且既經鑑定認屬大陸
      物品，則依行政院公告「懲治走私條例公告管制物品項目及其數額」中丙項規
      定，其一次私運物品之完稅價格總額超過十萬元，即為管制進口之物品。再者
      我國國境（領海），業經總統於六十八年十月八日以台統(一)義字第五○四六號
      令公布為自基線起算至其外側十二海浬之海域。按一海浬為一‧八五三二公里
      （參國語日報辭典有關海浬之解釋），換言之，則所謂公海應係指自我國海岸
      基線起算至外側廿二‧二三八四公里（1.8532?2=22.2384）以外之海域而言
      ，而依被告等所稱其漁船作業海域大部分係遠在日本北海道海域，顯然被告等
      係在我國領海以外之公海海域取得上開大陸漁獲在運回我國領海海域之內。至
      扣案鮭魚一萬七千六百十六公斤、鱈魚七千五百二十公斤，雖亦經財政部關稅
      總局認定為大陸生產，惟此不僅為被告所否認，證人乙○○於原審前次訊問中
      證稱鮭魚及鱈魚不可能於中國大陸沿海捕獲，是前揭扣案之鮭魚、鱈魚尚難遽
      認為大陸產製，併此敘明。綜上，被告等自公海接運上開大陸漁獲，並進入台
      北縣野柳鄉外海二．七海浬處始經查獲，即已進入我國領海內，自屬既遂，是
      被告等此部分私運逾公告數額之管制物品進口之犯罪事證已臻明確，犯行均堪
      認定，應依法論科。
三、訊據被告丁○○、戊○○、丙○○、癸○○均矢口否認右揭事實欄第二項所述走
    私犯行，辯稱上揭漁貨係自己及僱請之大陸、菲律賓漁工所捕獲及包裝，並非向
    大陸漁船購買者云云。惟查：
（一）被告等人所駕駛之裕益發號漁船經查獲透抽二八六四四公斤、花枝頭一四三八
      公斤、鶯歌魚一０五公斤、魚腸九公斤、雜魚十五公斤、紅魚七十公斤、花枝
      嘴十二公斤、軟絲七００公斤、飛刀魚八十公斤、鹽漬小管三三八０公斤、馬
      頭魚七六０公斤、鯊魚肉一一九公斤、四破魚、魚、硬尾魚、堯魚乾共九０
      七四０公斤，其數量至為龐大，且依卷附現場照片十四幀顯示，扣案花枝係以
      花枝頭、花枝身及花枝嘴分別包裝之方式處理，花枝身之外膜並已清除，堯魚
      製作成魚乾、小管經鹽漬、鯊魚僅餘魚肉，且所有漁貨均先以塑膠包封後，再
      以紙箱打包，外層又覆以塑膠袋，其包裝極為精緻，衡情被告等出海作業捕魚
      ，船上人力、場地及作業時間均屬有限，自必儘可能捕撈漁貨，至於漁貨之精
      密包裝，大可返航後於陸上進行，被告等竟在漁船上進行漁獲之清理、分類、
      乾燥、鹽漬、切片、包封等精緻加工，實與常理相違。再依卷附行政院農業委
      員會答覆水上警察局第一警察隊諮詢之傳真所載，本件漁船作業十八日，除非
      海資源豐富，否則應無法捕獲近百噸漁獲；證人即農委會漁業署漁政組漁船船
      員科科長甲○○亦到庭證稱「... 魚是軟的，要用鐵盤用人力來一條條排好，
      冷凍完後尚須一層一層裝袋裝箱，而且捕獲漁獲後的冷凍設備和打包完成後的
      冷凍設備不同，前者因須用冷凍盤把漁貨排直後冷凍，故須有鐵架，後者則是
      一般冷凍艙，所需的作業要很多的人力。」、「... 以我的經驗，因十幾天出
      海的航程都是搶著出去，搶著回來，所捕獲的漁獲有一部份會冷凍，一部份會
      以生鮮，因生鮮的漁貨價格較好，出海三、四個月的漁船才會作這樣的方式加
      工。」、「（出海十幾天的船如不冷凍，漁貨如何處理？）他們用冷藏的處理
      ，船出去有可能抓到這些魚種，但是量不可能這麼多，因出海要扣除航行時間
      ，如用焚寄網也要看時間，如是滿月，使用焚寄網效果會不好，所以一般漁民
      在使用焚寄網時不會挑在滿月時使用，所以漁獲不可能那麼多，也不可能會有
      那麼多的時間作冷凍、分級包裝。」、「（花枝嘴一般漁民會不會在船上作加
      工？）據我瞭解是不會，因為整隻花枝的價格較高」、「根據我手上的資料，
      這艘船是在東沙島作業，離臺灣直線距離約四百二十海浬，這艘船平均航速約
      時速十海浬，一直開至少要跑四十二小時，到現場還要找漁場。所以我覺得作
      業十幾天應該不可能抓到這麼多魚。」、「這種（包裝器具）是人工去夾的
      ... 但一般漁船會直接用機器打包，因為若用人力太浪費時間。」等語（原審
      九十年三月九日訊問筆錄），益徵被告等所辯出海作業之漁獲量、加工及打包
      方式，均與一般漁船作業經驗及習慣不同，渠等稱扣案漁獲均為伊等自行捕獲
      、加工、包裝云云，與事實不符。
（二）至被告四人雖辯稱其等於出海後另行僱請漁工協助云云，惟查被告丁○○於偵
      查中供稱船長曾僱菲律賓籍外勞捕魚，被告戊○○於偵查中則供稱出海後曾僱
      用講國語之漁工，被告丙○○於偵查中供稱出海作業四、五天後曾用大陸漁工
      十五人，該等漁工並未攜帶任何漁具或包裝器材，共同被告張木順於偵查中供
      稱於廣東附近僱請十餘名漁工，共同被告己○○及被告癸○○於偵查中則供稱
      出海後僱請九名菲律賓漁工、六名大陸漁工，均未攜帶漁具及包裝器材；惟共
      同被告己○○於臺灣基隆地方法院八十八年度訴字第六五三號刑事案件調查中
      復改稱伊在東經一一六度、北緯二一度向不知名船塢借大陸漁工六名、菲律賓
      漁工九名及打包機，共同被告張木順則供稱出海後僱用大陸及印尼籍漁工，伊
      親眼見渠等一起返回船塢，且未帶其他物品等語（見臺灣基隆地方法院八十八
      年度訴字第六五三號刑事案件八十八年十二月三十日訊問筆錄）。觀諸被告四
      人前後所供，不僅有所不一，且與共同被告於偵查中就究係借用或僱請漁工，
      漁工人數、國籍及是否連同打包機一同取得等節，均有歧異，且其差異之鉅絕
      非僅以遺忘等語即可為卸責之藉口，是被告等所謂僱用名大陸漁工協助等語應
      係渠等勾串編造之情節，並非事實，至為明顯。
（三）「裕益發」號為警查獲時，其上之流刺網為新網，未經拆封使用，焚寄網則無
      使用痕跡，滾輪亦已嚴重生鏽，而船首之包裝機，船尾之漁網、起網機等均老
      舊不堪，流刺網無使用之痕跡等情，業據證人即查獲本案之警員壬○○、林福
      年到庭證稱屬實（原審八十八年十二月三十日訊問筆錄），並有照片在卷可按
      （內政部警政署水上警察局刑案偵查卷宗第七十六頁至第八十一頁）。再前揭
      焚寄網之網目約為０．五×０．五公分及三．五公分×三．五公分，扣案之堯
      魚魚身寬度則約僅０．二至０．三公分乙情，亦有相片五幀附卷可稽，由此亦
      徵被告攜帶之漁具並未亦無法用以捕撈扣案漁獲。被告等雖又辯稱定刺網十五
      件損壞已交大陸漁工攜回修理云云，惟查被告等所稱僱用大陸漁工之情節本非
      可信，已如前述，況被告等根本無法交代該大陸漁工之姓名，其竟將價值不菲
      之漁網交予素不相識，既不知姓名且無從追討之大陸漁工攜赴大陸，而未攜返
      台灣修理，其誰能信？顯然亦係被告等飾詞狡辯之詞，益見扣案之漁獲絕非被
      告等自行捕獲，堪以認定。
（四）又扣案之漁獲經採樣送請關稅總局進口貨品原產地認定委員會鑑定結果，其專
      家之意見認為樣品漁貨種類繁多，棲息水深或環境條件之水域亦不同，難於同
      時捕撈及加工，且本案漁貨為浙江、廣西、廣東一帶常見貨品，復經鹽漬及曬
      乾加工處理，漁船無此加工能力，樣品應係大陸物品，有該委員會八十八年第
      七次會議審議表附卷可稽。再本件經查獲漁獲之完稅價格總計為二百四十七萬
      零六百九十三元，有財政部關稅總局八十八年十二月二十九日台總局認字第八
      八一０八六三０號函在卷可按，且既經鑑定認屬大陸物品，則依行政院公告「
      懲治走私條例公告管制物品項目及其數額」中丙項規定，其一次私運物品之完
      稅價格總額超過十萬元，即為管制進口之物品。再依被告等所稱其漁船作業海
      域大部分係遠在東沙群島海域，顯然被告等係在我國領海以外之公海海域（自
      我國海岸基線起算至外側廿二‧二三八四公里以外之海域）取得上開大陸漁獲
      在運回我國領海海域之內。而被告等自公海私運上開大陸漁貨，並進入台北縣
      金山鄉外海三海浬處始經查獲，即已進入我國領海內，自屬既遂，是被告丁○○、戊○○、丙○○、癸○○此部分私運逾公告數額之管制物品進口之犯罪事
      證明確，犯行亦均堪認定，應依法論科。
四、核被告辛○○、戊○○、丁○○、丙○○、庚○○、癸○○所為，均係犯懲治走
    私條例第二條第一項之私運管制物品進口逾公告數額罪。被告六人間就如事實欄
    第一項所載犯行，及被告戊○○、丁○○、丙○○、癸○○與己○○、張木順六
    人間就如事實欄第二項所載犯行，互有犯意之連絡與行為之分擔，應論以共同正
    犯。再被告戊○○、丁○○、丙○○、癸○○所為先後二次走私犯行，時間緊接
    ，所犯罪名相同，顯係出於概括之犯意為之，為連續犯，爰依刑法第五十六條之
    規定以一罪論，並加重其刑。
五、原審認被告等人罪證明確，予以論罪科刑，固非無見，惟查被告辛○○、丁○○
    、戊○○、丙○○、庚○○及癸○○等於同年八月二十六日被查獲未經許可，擅
    自自公海私運進口之如附表壹所示之大陸產製漁獲部分，除其中如附表壹編號九
    所示之仔魚四萬二千六百八十公斤，業經點交基隆區漁會銷燬不存在，有內政
    部警政署水上警察局第二警察隊嫌疑貨品扣押單及雲林縣家畜疾病防治所銷燬各
    收據一紙在卷在卷可憑外（見八十八年度偵字第四十四頁、第四十七頁），其餘
    如附表壹編號一至八所示部分，業經被告辛○○申請准供擔保暫予發還放行，經
    財政部基隆關稅局准依海關緝私條例第二十一條規定，提供相當於該漁貨變賣價
    格之保證金三百三十六萬六千零三十元後撤銷扣押予以放行，辛○○並繳納擔保
    金並切結後領回並已銷售完畢，此亦經被告辛○○供述明確，原審就如附表壹編
    號一至八所示之漁獲部分仍宣告沒收，自有未洽。另被告癸○○、丙○○、戊○○、丁○○夥同己○○、張木順於八十八年十月二十九日上午十時三十分許，被
    查獲未經許可，擅自自公海私運進口之如附表貳所示大陸產製漁獲部分，其中如
    附表貳編號一至編號十二所示大陸產製漁獲部分，業經共犯被告己○○申請准供
    擔保暫予發還放行，經財政部基隆關稅局於八十九年一月十七日准依海關緝私條
    例第二十一條規定，提供相當於該漁獲變賣價格之保證金新台幣一百八十二萬八
    千二百一十九元後撤銷扣押予以放行，己○○於同年一月二十九日繳納擔保金並
    切結後領回，另如附表貳編號十三所示大陸產製漁獲繼續扣押，則該附表貳編號
    一至編號十二所示大陸產製漁獲業據被告己○○領回銷售完畢而不存在，原審仍
    宣告沒收該漁獲，亦有未洽。被告等提起上訴仍執陳詞否認犯罪，渠等上訴雖無
    理由，惟原判決既有可議，應由本院撤銷改判。爰審酌被告辛○○為船長，被告
    丁○○為輪機長，被告戊○○、丙○○、庚○○、癸○○僅係船員，暨彼等犯罪
    之動機、手段、對國家關貿利益與社會經濟秩序所生之危害、走私之數量及犯罪
    後之態度等一切情狀，分別量處如主文所示之刑。被告庚○○未曾受有期徒刑以
    上刑之宣告，有前案紀錄表乙份在卷可稽，其為賺錢養家，受僱於人而罹刑章，
    係初次犯罪，情節較輕，經此科刑教訓，當知警惕，無再犯之虞，本院認對其所
    宣告之刑，以暫不執行為適當，爰併宣告緩刑四年用啟自新。被告辛○○身為船
    長，率領船員私運大陸漁獲圖利，係犯罪主犯，其餘被告戊○○、丁○○、丙○○、癸○○在第一次於八十八年八月二十六日私運管制物品進口被警查獲移送法
    辦之後，竟不知警惕，隨即又於同年十月二十九日再被查獲犯同樣罪名，足見惡
    性不輕，且犯後未具悔意，爰不為緩刑之諭知。至於扣案私運進口之大陸產製漁
    獲，如附表壹編號一至八所示部分，業經被告辛○○申請准供擔保暫予發還放行
    ，經財政部基隆關稅局准依海關緝私條例第二十一條規定，提供相當於該漁貨變
    賣價格之保證金三百三十六萬六千零三十元後撤銷扣押予以放行，辛○○並繳納
    擔保金切結後領回並已銷售完畢，該大陸產製漁獲固無從宣告沒收，惟該相當於
    上開漁獲變賣價格之保證金乃其替代物，與原扣押漁貨具有同質性，自應依刑法
    第三十八條第一項第三款宣告沒收。另關於扣案如附表貳編號十三所示之大陸魚
    貨，為被告癸○○、丙○○、戊○○、丁○○、己○○、張木順等犯罪所得之物
    ，且係被告等所有，復未經沒入處分，此有財政部關稅總局八十八年十二月二十
    九日台總局認字第八八一０八六三０號函在卷可稽（附於另案本院九十年度上訴
    字第三八三三號己○○等走私案件刑事卷宗中），自應依刑法第三十八條第一項
    第三款宣告沒收。另附表貳編號一至編號十二所示大陸產製漁獲部分，亦未經沒
    入處分，業經被告己○○申請准供擔保暫予發還放行，經財政部基隆關稅局於八
    十九年一月十七日准依海關緝私條例第二十一條規定，提供相當於該漁獲變賣價
    格之保證金一百八十二萬八千二百一十九元後撤銷扣押予以放行，己○○於同年
    一月二十九日繳納擔保金並切結後領回在案，有申請書、基隆關稅局放行通知書
    、基隆關稅局八十八年十二月二十九日台總局認字第八八一０八六三０號、八十
    九年一月十七日基普緝字第八九一００三六三號函件、切結書、國庫專戶存款收
    款書等件足憑（附於另案本院九十年度上訴字第三八三三號己○○等走私案件刑
    事卷宗中），而該附表貳編號一至編號十二所示大陸產製漁獲經被告己○○領回
    後已銷售完畢不存在，業據被告己○○供明在卷，則附表貳編號一至編號十二所
    示大陸產製漁獲固無從宣告沒收，惟該相當於上開漁獲變賣價格之保證金一百八
    十二萬八千二百一十九元，乃其替代物，與原扣押漁獲具有同質性，自應依刑法
    第三十八條第一項第三款宣告沒收。
據上論斷，應依刑事訴訟法第三百六十九條第一項前段、第三百六十四條、第二百九
十九條第一項前段，懲治走私條例第二條第一項、第十一條，刑法第十一條、第二十
八條、第五十六條、第七十四條第一款、第三十八條第一項第三款，判決如主文。
本案經檢察官蔡瑞宗到庭執行職務。
中      華      民      國    九十一    年      三      月      七      日
                              臺灣高等法院刑事第十七庭
                                  審判長法  官
                                        法  官
                                        法  官
得上訴
附錄本判決論罪科刑法條：
懲治走私條例第二條第一項：
私運管制物品進口、出口逾公告數額者，處七年以下有期徒刑，得併科新台幣二十萬
元以下罰。
附表壹：
┌─┬───────┬────────────┬────────────┐
│號│漁獲名稱      │      數量（箱）        │        重量（公斤）    │
│碼│              │                        │                        │
├─┼───────┼────────────┼────────────┤
│一│透抽          │      一三五四          │        一五五七一      │
├─┼───────┼────────────┼────────────┤
│二│花枝頭        │      八四              │        九六六          │
├─┼───────┼────────────┼────────────┤
│三│鶯歌魚        │      八                │        一０二          │
├─┼───────┼────────────┼────────────┤
│四│魚排          │      六                │        七十二          │
├─┼───────┼────────────┼────────────┤
│五│老鼠斑        │      六                │        一０八          │
├─┼───────┼────────────┼────────────┤
│六│紅石斑        │      五十三            │        六三六          │
├─┼───────┼────────────┼────────────┤
│七│花枝身        │      五三七            │        五九０七        │
├─┼───────┼────────────┼────────────┤
│八│海菜          │      十七              │        二五五          │
├─┼───────┼────────────┼────────────┤
│九│魚          │      三０九一          │        四二六八０      │
└─┴───────┴────────────┴────────────┘
附表貳：
┌─┬───────┬────────────┬────────────┐
│號│漁獲名稱      │      數量（箱）        │        重量（公斤）    │
│碼│              │                        │                        │
├─┼───────┼────────────┼────────────┤
│一│透抽          │      二一四七          │        二八六四四      │
├─┼───────┼────────────┼────────────┤
│二│花枝頭        │      八二              │        一四三八        │
├─┼───────┼────────────┼────────────┤
│三│鶯歌魚        │      七                │        一０五          │
├─┼───────┼────────────┼────────────┤
│四│魚腸          │      一                │ 九              │
├─┼───────┼────────────┼────────────┤
│五│雜魚          │      一                │        十五            │
├─┼───────┼────────────┼────────────┤
│六│紅魚          │      七                │        七十            │
├─┼───────┼────────────┼────────────┤
│七│花枝嘴        │      一                │        十二            │
├─┼───────┼────────────┼────────────┤
│八│軟絲          │      三五              │        七００          │
├─┼───────┼────────────┼────────────┤
│九│飛刀魚        │      四                │        八十            │
├─┼───────┼────────────┼────────────┤
│十│鹽漬小管      │      一六九            │        三三八０        │
├─┼───────┼────────────┼────────────┤
│十一│馬頭魚     │      三八              │        七六０          │
├─┼───────┼────────────┼────────────┤
│十二│鯊魚肉        │      七                │        一一九          │
├─┼───────┼────────────┼────────────┤
│十三│四破魚、魚、│      四四二八          │        九０七四０      │
│  │硬尾魚、堯魚乾│                        │                        │
└─┴───────┴────────────┴────────────┘


司法院資訊處製作；財團法人民間司法改革基金會備份。
